【裁判字號】    97,上訴,4511
【裁判日期】    971031
【裁判案由】    毒品危害防制條例
【裁判全文】
臺灣高等法院刑事判決                97年度上訴字第4511號
上  訴  人  臺灣士林地方法院檢察署檢察官
被      告  甲○○
上列上訴人因被告違反毒品危害防制條例案件，不服臺灣士林地
方法院97年度訴字第812號，中華民國97年8月27日第一審判決（
起訴案號：臺灣士林地方法院檢察署97年度毒偵字第1010號），
提起上訴，本院判決如下：
    主  文
原判決撤銷。
甲○○施用第一級毒品，累犯，處有期徒刑捌月，扣案之第一級
毒品海洛因壹包（驗餘淨重零點零玖玖公克）沒收銷燬，裝盛前
開第一級毒品海洛因之包裝袋壹個沒收；又施用第二級毒品，累
犯，處有期徒刑肆月；應執行有期徒刑拾月，扣案之第一級毒品
海洛因壹包（驗餘淨重零點零玖玖公克）沒收銷燬，裝盛前開第
一級毒品海洛因之包裝袋壹個沒收。
    事  實
一、甲○○於民國91年間因施用第二級毒品案件，經臺灣士林地
    方法院裁定觀察、勒戒後，認無繼續施用毒品之傾向，於92
    年3月4日釋放出所，並經臺灣士林地方法院檢察署檢察官以
    91年度毒偵字第1001號為不起訴處分確定。又因違反槍砲彈
    藥刀械管制條例案件，經本院以94年度上訴字第722 號判決
    處有期徒刑1年4月，再經最高法院以94年度台上字第4832號
    判決駁回上訴確定。復因施用第一級毒品、第二級毒品案件
    ，經臺灣士林地方法院以95年度訴字第73號判決各處有期徒
    刑7月確定。上述3罪，經減刑後，甫於96年8 月28日接續執
    行完畢（構成累犯）。詎其不思悔悟，於上開觀察、勒戒執
    行完畢釋放後5 年內已再犯，經依法追訴處罰後，仍基於施
    用第二級毒品甲基安非他命犯意，於97年4月17日晚上7時許
    ，在臺北市○○區○○街2段169號4 樓住處，以將甲基安非
    他命放置於玻璃球內燒烤吸食方式，施用第二級毒品甲基安
    非他命1次；另基於施用第一級毒品海洛因犯意，於97年4月
    18日晚上7 時許，在上開住處樓下，以將海洛因置於香菸內
    點燃吸食方式，施用第一級毒品海洛因1次。嗣於同日晚上8
    時許，在臺北市○○區○○街2段169號前，為警查獲，並扣
    得海洛因1包（驗餘淨重0.099公克），始知上情。
二、案經臺北市政府警察局三重分局報請臺灣士林地方法院檢察
    署檢察官偵查起訴。
    理  由
一、上揭犯罪事實，業據上訴人即被告甲○○坦承不諱，且被告
    為警查獲時所採集尿液，經送檢驗結果，確呈嗎啡及甲基安
    非他命陽性反應，有臺灣檢驗科技股份有限公司97年5月2日
    所出具之編號CH/2008/40549號濫用藥物檢驗報告、臺北縣
    政府警察局三重分局查獲毒品案件被移送者姓名代號對照表
    影本各1紙附卷可稽。且扣案白色粉末1包，經送鑑驗結果，
    檢出第一級毒品海洛因成分（驗餘淨重0.099公克），有交
    通部民用航空局航空醫務中心97年6月26日航藥鑑字第09732
    29號毒品鑑定書1紙附卷可稽。是被告上開任意性自白與事
    實相符，堪可採信。本件事證明確，被告施用第一級毒品海
    洛因及第二級毒品甲基安非命犯行，洵堪認定，均應依法論
    科。
二、按毒品危害防制條例於92年7月9日修正公布，自93年1月9日
    施行，將第20、23條施用毒品之刑事處遇程序，區分為「初
    犯」及「5年內再犯」、「5年後再犯」。考其立法理由之說
    明：「初犯」，經觀察、勒戒或強制戒治後，應為不起訴處
    分或不付審理之裁定；經觀察、勒戒或強制戒治執行完畢釋
    放後，「5 年內再犯」者，因原實施之觀察、勒戒及強制戒
    治既已無法收其實效，爰依法追訴或裁定交付審理。至於經
    觀察、勒戒或強制戒治執行完畢釋放後，「5 年後再犯」者
    ，前所實施之觀察、勒戒或強制戒治已足以遮斷其施用毒品
    之毒癮，為期自新及協助其斷除毒癮，仍適用「初犯」規定
    。從而，依修正後之規定，僅限於「初犯」及「5 年後再犯
    」2 種情形，始應先經觀察、勒戒或強制戒治程序。倘被告
    於5年內已再犯，經依法追訴處罰，縱其第3 次（或第3次以
    上）再度施用毒品之時間，在初犯經觀察、勒戒或強制戒治
    執行完畢釋放5年以後，已不合於「5年後再犯」之規定，即
    應依該條例第10條處罰（最高法院97年度第5 次刑事庭會議
    決議參照）。本件被告有如事實欄所載施用毒品前科紀錄，
    有本院被告前案紀錄表在卷可考。是被告於上開觀察、勒戒
    執行完畢日即92年3月4日後5 年內，既已再犯施用毒品罪，
    並經追訴處罰，即屬「5 年內再犯」。揆諸前揭說明，本件
    被告此次施用第一級毒品海洛因、第二級毒品甲基安非他命
    行為，雖在初犯經觀察、勒戒執行完畢5 年以後，因已不合
    於「5 年後再犯」之情形，公訴人依法追訴，於法即無不合
    。
三、核被告所為，分別係犯毒品危害防制條例第10條第1 項之施
    用第一級毒品罪及同條第2 項之施用第二級毒品罪。被告前
    後於施用第一級及第二級毒品而持有毒品之低度行為，為施
    用之高度行為所吸收，均不另論罪。被告所犯上開2罪間，
    犯意各別，應予分論併罰。被告有犯罪事實欄所載前科紀錄
    ，有本院被告前案紀錄表附卷可參，其於前案有期徒刑執行
    完畢後，5年內故意再犯有期徒刑以上之本2罪，為累犯，均
    應依法加重其刑。
四、原審論處被告罪刑，本非無見。惟按刑事審判旨在實現刑罰
    權之分配的正義，故法院對有罪之被告科刑，應符合罪刑相
    當之原則，使罰當其罪，以契合人民之法律感情。被告前已
    有施用毒品案件，獲不起訴處分寬典，仍不知警惕，再於95
    年間因施用第一級海洛因、第二級甲基安非他命案件，經原
    審法院分別量處有期徒刑7月確定，已如上述，此次再犯，
    足徵被告應受非難性高，原審僅分別量處有期徒刑7月、3月
    ，與前次同類型犯罪科刑相同或更低，自屬輕縱。檢察官上
    訴，指摘原判決量刑過輕，為有理由，自應予撤銷改判。爰
    審酌被告上述前科素行、施用毒品戕害自身之健康暨犯罪之
    動機、目的、智識及犯後態度尚可等一切情狀，分別量處如
    主文所示之刑，並定其應執行之刑。至扣案第一級毒品海洛
    因1包（驗餘淨重0.0 99公克），應依毒品危害防制條例第
    18條第1項前段規定宣告沒收銷燬之。另扣案之裝盛上開海
    洛因之包裝袋1個，有防止毒品裸露、散逸之功能，且既與
    毒品分別鑑秤其重量，與毒品即無難以析離，係屬被告所有
    ，供犯本案施用第一級毒品海洛因所用，業據被告供承明確
    ，爰依刑法第38 條第1項第2款規定，宣告沒收。
據上論斷，應依刑事訴訟法第369條第1項前段、第364條、第299
條第1項前段，毒品危害防制條例第10條第1項、第2 項、第18條
第1項前段，刑法第11條前段、第38條第1項第2款、第47條第1項
、第51條第5款，判決如主文。
本案經檢察官柯麗鈴到庭執行職務。
中    華    民    國    97    年    10    月    31    日
                  刑事第二庭    審判長法  官  洪光燦
                                      法  官  宋明蒼
                                      法  官  李麗玲
以上正本證明與原本無異。
第一級部分如不服本判決應於收受送達後十日內向本院提出上訴
書狀，其未敘述上訴之理由者並得於提起上訴後十日內向本院補
提理由書（均須按他造當事人之人數附繕本）。
第二級部分不得上訴。
                                      書記官  廖婷璇
中    華    民    國    97    年    10    月    31    日
附錄：本案論罪科刑法條全文
毒品危害防制條例第10條
施用第一級毒品者，處6 月以上5 年以下有期徒刑。
施用第二級毒品者，處3 年以下有期徒刑。


司法院資訊處製作；財團法人民間司法改革基金會備份。
